臺灣高等法院交通事件裁定　　　　　　　　　　　九十一年度交抗字第一一一０號
　　抗　告　人
　　即受處分人　甲○○　男　四.
右列抗告人因違反道路交通管理處罰條例案件，不服臺灣新竹地方法院中華民國九十
一年十一月十四日所為之裁定（九十一年度交聲字第六０號），提起抗告，本院裁定
如左：
    主  文
原裁定撤銷，發回臺灣新竹地方法院。
    理  由
一、原審裁定詳如附件。
二、抗告意旨略以：
  (一)由證人即員警陳義隆於原審之證詞，可發現下列疑點及與事實不合之處：1.警員
    既是坐在車內，並未下車，如何能從照後鏡中看到二公里以外之情況，2.由卷附
    之照片比對而知，路肩既在最右側，機場出口以後往南變成僅有三線道，警員如
    何可能從三線道五十二點五公里處之路肩看到二公里以外五線道五十點五公里處
    右側之路肩情況？尤其該警員係坐在車內，必然僅以照後鏡看後方，照後鏡視野
    如何能轉彎到道路數十公尺外之另一側，且係二公里遠之處。3.對於法官重複詢
    問Ｓ六－六九一一號車行駛路肩時車速若干，陳義隆竟有二個答案，其記憶力之
    差可見一般。4.高速公路南下五十一點七公里以後，道路即縮減為三線道，若抗
    告人連續變換三個車道，即應進入內側車道，不會是在中內車道，警員之記憶與
    事實不符，由是又現一端。5.況當時塞車，所有的車都在慢速狀態，抗告人如何
    能輕易連續變換車道？6.員警亦承認當時是塞車之情形，何以無法攔車，寧非怪
    事？7.且依另一名員警林國祥之證詞，該員警對本件完全沒有印象，而陳義隆警
    員在開出本件告發單數月之後，竟猶記得本件抗告人行駛路肩之細節，難不成陳
    義隆有過人之記憶力？8.再由卷附內政部警政署國道公路警察局第一警察隊之覆
    函所附照片可知，國道一號公路南向五十一點七公里之後之主線車道僅三線車道
    ，但陳義隆卻稱該路段為四線道，表示其說詞與事實不符。
  (二)該名告發警員與抗告人固無冤無仇，無栽贓陷害之理，但若其確實看錯車子，誤
    開罰單，亦不能令抗告人承擔此錯誤。
  (三)綜上，抗告人質疑及不服之事項為：1.通報資料只能證明警員有查證車籍，不能
    證明車子確有違規。2.警車既配有測速及照相設備，為何不能照相？3.警員稱切
    入中內車道時已與警車平行，表示斯時係在五十二點五公里處，但一來五十二點
    五公里明明僅有三線道，何來「中內車道」？二來警員何以未吹哨或舉旗命違規
    車輛靠邊停車？4.所有蒐證行為都沒有，所陳述之路況與事實亦有出入，更與現
    場能目視之距離不合，為何相信警員之說詞？懇請鈞院明察，賜裁定撤銷原裁定
    等語。
三、本院查：
  (一)本件抗告人即受處分人甲○○於民國九十一年三月十六日駕駛車號Ｓ六－六九一
    一號自用小客車行經國道一號高速公路南向五十二點二公里處違規行駛路肩，適
    為在該處執勤之國道公路警察局第一警察隊隊員陳義隆發現，記下該車之車牌號
    碼、顏色等資料查詢無訛後逕行舉發，抗告人雖於應到案日期前向原處分機關提
    出申訴，經原處分機關函請舉發單位調查結果，仍認抗告人確有前述違規行為，
    乃依道路交通管理處罰條例第三十三條第一項之規定，裁處罰鍰新臺幣三千元等
    事實，固有內政部警政署國道公路警察局公警局交字第Ｚ00000000號舉
    發違反道路交通管理事件通知單及交通部公路局新竹區監理所新竹市監理站竹監
    新五字第裁五一－Ｚ00000000號裁決書各一紙在卷可稽（見原審卷第七
頁、第八頁），惟依道路交通管理處罰條例第六十三條第一項第一款之規定，汽
    車駕駛人有道路交通管理處罰條例第三十三條之情形者，除依原條款處罰鍰外，
    並記違規點數一點，則原處分機關僅依該條例第三十三條第一項之規定裁處罰鍰
    ，而未依前開第六十三條第一項第一款之規定記違規點數一點，已有違誤。
  (二)又依證人即當日執行勤務並逕行舉發本件違規事件之國道公路警察局第一警察隊
    警員陳義隆於原審到庭所證：「我當時在國道高速公路南下五十二公里二百五十
    公尺處，當時我在警車裡，警車停在路肩，當時該路段塞車，時速約二、三十公
    里，警車是固定停著的，我在取締違規，當時Ｓ六六九一一車輛行經南下五十公
    里二百公尺處，我看見該車行駛路肩，該車看到警車馬上切進中內車道，也就是
    最內側車道右邊第一個車道，該路段南下是四線車道，我當時有注意到那部車是
    紅色跑車，我還下車看，但沒有攔他，因為當時車流量很大攔他下來危險。」、
    「他趁有空隙時從路肩切入最外側車道，再從最外側車道切入中外車道，再利用
    空隙從中外車道切入中內車道，切入進入中車道時已經與警車平行。」等語（見
    原審卷第三十五頁、第三十六頁），可知員警之停車位置與抗告人違規地點相距
    已有二公里之遙，且抗告人於違規行駛路肩後連續變換三個車道，進入中內車道
    即與警車平行，惟參以內政部警政署國道公路警察局第一警察隊九十一年九月十
    日公警國一刑璋字第０九一００一三０八一號函暨所附之實地拍攝照片八幀所示
    （見原審卷第五十九頁至第六十三頁），國道一號高速公路南向五十公里二百公
    尺至機場系統交流道（約五十一公里七百公尺）之主線車道均為四線車道（分別
    為內側車道、中內車道、中外車道、外側車道），自機場系統交流道後主線車道
    縮減為三線車道（分別係內側車道、中線車道、外側車道），至五十二公里二百
    公尺處仍為三線車道等情，則抗告人於違規行駛路肩連續變換三個車道後，應係
    進入內側車道，而非如證人陳義隆所稱係在中內車道，則證人上開所稱已與事實
    不符，且經本院細繹上開實地所拍攝之照片，自員警所在之位置（即南下五十二
    ．二公里處之路肩）往抗告人當時違規之位置處（即南下五十點二公里）之路肩
    觀看，其視線所及尚有其他往機場系統交流道之車輛經過，則員警是否能自該地
    點清楚看到二公里以外抗告人違規行駛路肩之情形，仍有詳加調查究明之必要。
  (三)綜上所述，原審就上開部分未予具體查明，逕認抗告人之違規事實明確，並以原
    處分機關依違反道路交通管理處罰條例第三十三條第一項之規定，裁處受處分人
    新臺幣三千元罰鍰並無不當，而裁定駁回抗告人之異議，似嫌速斷。受處分人提
    起抗告，執此指摘原裁定不當，為有理由，自應由本院將原裁定撤銷，發回原審
    法院更為妥當適法之裁定。
四、據上論斷，應依道路交通案件處理辦法第二十六條、刑事訴訟法第四百十三條前
    段，裁定如主文。
中      華      民      國   　九十一   　年　　十二　　月　　三十一    日
                              臺灣高等法院交通法庭
                                  審判長法  官  葉  騰  瑞
                                        法  官  莊  明  彰
                                        法  官  黃  國  忠
右正本證明與原本無異。
不得再抗告。
                                        書記官  劉  貞  達
中      華      民      國     九十一     年    十二    月    三十一    日
